【裁判字號】    98,易,419
【裁判日期】    980401
【裁判案由】    詐欺
【裁判全文】
臺灣臺中地方法院刑事判決               98年度易字第419號
公  訴  人  臺灣臺中地方法院檢察署檢察官
被      告  甲○○
上列被告因詐欺案件，經檢察官提起公訴（97年度偵字第25887
號），本院判決如下：
    主    文
甲○○幫助犯詐欺取財罪，處拘役伍拾日，如易科罰金，以新臺
幣壹仟元折算壹日。
    犯罪事實及理由
一、甲○○明知金融帳戶為個人理財之重要工具，且依其智識可
    預見詐騙集團可能會利用人頭帳戶詐騙款項，若任意將金融
    帳戶掌控權交予他人，將淪為詐騙集團犯罪使用，竟仍基於
    幫助詐欺取財之不確定故意，於民國97年1月14日下午4時許
    ，在台中市○○路與忠明南路口之「萊爾富便利商店」，將
    其所有渣打國際商業銀行股份有限公司西屯分行（下稱渣打
    銀行）之帳戶（帳號：00000000000000，下稱系爭帳戶）之
    存摺、提款卡（含密碼）及印章，交予真實姓名、年籍均不
    詳自稱「劉經理」之成年男子。嗣詐騙集團成員取得上開帳
    戶之存摺、提款卡（含密碼）、印章後，即基於意圖為自己
    不法所有之犯意，而為下列行為：
  (一)於97年1月15日晚間9時25分許，撥打電話予丙○○，對之謊
    稱因其先前在MOMO購物台購物，於貨到付款時簽錯名字，致
    公司未能收到錢，須至郵局匯款，否則將按月扣款12期，致
    丙○○陷於錯誤，於97年1月16日凌晨0時44分（起訴書誤植
    為97年1月15日下午2時23分）許，依指示將3萬元、3萬元、
    3萬元、1萬元共計10萬元轉存入中國信託商業銀行股份有限
    公司（下稱中國信託銀行）許秉森（所涉幫助詐欺犯行，經
    臺灣桃園地方法院判處有期徒刑3月）所有之帳戶（帳號：0
    00000000000）內，再由詐騙集團成員將其中之3萬元，轉入
    系爭帳戶內，旋即遭人提領一空。
  (二)於97年1月14日晚間5時30分許，撥打電話予乙○○，自稱是
    東森購物台之客服人員，對之謊稱因付款設定錯誤，將造成
    信用卡每月扣款，需至提款機辦理更正，致乙○○陷於錯誤
    ，於97年1 月16日依指示轉帳29988元（起訴書誤植為29985
    元）至系爭帳戶內，旋即遭人提領一空。
二、按現行刑事訴訟法為保障被告之反對詰問權，排除具有虛偽
    危險性之傳聞證據，以求實體真實之發見，於該法第159 條
    第1 項明定被告以外之人於審判外之言詞或書面陳述，除法
    律有規定者外，不得作為證據。而刑事訴訟法第159條之1至
    159條之4有傳聞法則之例外規定，且被告以外之人於審判外
    之陳述，雖不符前4 條之規定，而經當事人於審判程序同意
    作為證據，法院審酌該言詞陳述或書面陳述作成時之情況，
    認為適當者，亦得為證據；當事人、代理人或辯護人於法院
    調查證據時，知有第159條第1項不得為證據之情形，而未於
    言詞辯論終結前聲明異議者，視為有前項之同意，刑事訴訟
    法第159條之5定有明文。本件檢察官、被告並未就被告以外
    之人於審判外之陳述有所爭執，且迄於言詞辯論終結前，均
    未主張有刑事訴訟法第159條第1項不得為證據之情形，是應
    認已同意作為證據，且經本院審酌後，認無不適當之情形，
    應認均有證據能力，合先敘明。
三、訊據被告甲○○固坦承於上開時、地，將系爭帳戶之存摺、
    提款卡（含密碼）、印章交付自稱「劉經理」之人，惟矢口
    否認有何幫助詐欺犯行，辯稱：伊向劉經理應徵客服人員，
    劉經理表示伊應徵之工作須至外面收錢，並將收取之款項先
    存入其所有之帳戶內，為避免伊將帳戶內之款項領走，須將
    伊之帳戶資料交給公司會計，伊因應徵工作才交付系爭帳戶
    之存摺等物，沒想到對方會拿伊之帳戶去詐騙云云。經查：
  (一)系爭帳戶係被告於97年1 月14日開戶，並於開戶當日將所取
    得存摺、提款卡、密碼交付予自稱劉經理之人，同年月16日
    分別自不同帳戶轉入29988元及30000元，隨即遭提領一空等
    情，業據證人即被害人丙○○、乙○○於偵訊時結證明確，
    復有系爭帳戶之開戶資料、帳戶明細查詢資料、自動提款機
    之客戶交易明細表、乙○○之帳戶存摺等影本、中國信託銀
    行97年12月16日中信銀集作字第97513643號函附之許秉森上
    開帳戶之歷史交易查詢報表等在卷可稽，是被告所有之系爭
    帳戶，確為不法之徒作為詐騙被害人時指定轉帳之帳戶用，
    並於被害人將款項存入後隨即悉數提領之事實，堪以認定。
  (二)衡諸常情，一般人至金融機構如銀行、郵局等開戶，極為方
    便容易且迅速，若有使用金融存款帳戶之正當用途，自以使
    用其本人或可信賴之親友申請之帳戶，最為便利安全，苟非
    意圖以他人帳戶從事不法用途，並藉以逃避查緝，自無使用
    他人帳戶之理。被告係高職畢業，業據被告於警詢時供明在
    卷，且已成年，依一般人通常之知識、經驗，應知悉任意提
    供自己帳戶予無信賴關係之他人使用，易使他人藉該帳戶取
    得不法犯罪所得，並進而隱匿帳戶內資金之實際取得人之身
    分，被告對此自難諉為不知。況且，近來詐欺取財之犯罪類
    型層出不窮，而該等犯罪，多數係利用他人帳戶作為詐欺所
    得財物之出入帳戶，此經媒體廣為披露，被告對此當無不知
    之理。參以被告於本院行準備程序時，亦自承對劉經理當時
    要求其交付帳戶等物之說詞覺得不合理，交付存摺等物後，
    連續2 天打電話給劉經理，劉經理先則表示會再與之聯繫，
    之後再撥打電話，則由他人接聽，前往郵局時亦有看到帳戶
    被詐騙之廣告等情，是被告於交付帳戶前即對劉經理要求交
    付帳戶等物之說詞察覺有異，於交付帳戶等物即找不到劉經
    理，竟未立即向銀行辦理掛失手續，避免帳戶遭他人不法利
    用以確保自身權益，顯與常情相悖，足徵被告有幫助詐欺取
    財之不確定故意。
  (三)綜上所述，被告所為之辯解，顯不足採信。本件事證明確，
    被告犯行堪以認定。
四、被告將系爭帳戶之存摺、提款卡（含密碼）、印章交予他人
    作為詐欺取財之帳戶使用，顯係基於幫助他人詐欺取財之犯
    意，且所為提供帳戶予他人之行為，係屬詐欺取財構成要件
    以外之行為，核其所為，係犯刑法第30條第1項、第339條第
    1項之幫助詐欺取財罪，爰依刑法第30條第2項減輕其刑。被
    告以一交付帳戶之行為，同時造成被害人丙○○、乙○○受
    騙，係一行為觸犯數罪名之想像競合犯，應從一重處斷。爰
    審酌被告提供帳戶予他人非法使用，使實行詐騙行為之人得
    手後，得以隱藏身份，助長詐欺之犯罪風氣，及犯罪所生之
    危害，暨被告犯後否認犯行等一切情狀，量處如主文所示之
    刑，並諭知易科罰金之折算標準。
五、依刑事訴訟法第299條第1項前段，刑法第30條第1項、第2項
    、第339條第1項、第55條前段、第41條第1 項前段，刑法施
    行法第1條之1，判決如主文。
本案經檢察官李善植到庭執行職務
中    華    民    國    98    年    4     月    1     日
                  刑事第五庭  審判長法  官  朱光國
                                    法  官  吳幸芬
                                    法  官  林慧英
以上正本證明與原本無異。
如不服本判決應於收受判決後10日內向本院提出上訴書狀，並應
敘述具體理由；其未敘述上訴理由者，應於上訴期間屆滿後20日
內向本院補提理由書（均須按他造當事人之人數附繕本）「切勿
逕送上級法院」。
                                    書記官  廖碩薇
中    華    民    國    98    年    4     月    1     日
附錄論罪科刑法條
刑法第339條第1項
意圖為自己或第三人不法之所有，以詐術使人將本人或第三人之
物交付者，處5年以下有期徒刑、拘役或科或併科1千元以下罰金
。


司法院資訊處製作；財團法人民間司法改革基金會備份。
